臺灣高雄地方法院民事裁定
109年度消債更字第61號
聲  請  人  林嘉良  
0000000000000000

0000000000000000

代  理  人  蕭縈璐律師
上列當事人因消費者債務清理事件聲請更生，本院裁定如下：
    主  文
聲請人林嘉良自中華民國一百零九年七月一日下午四時起開始更
生程序。
命司法事務官進行本件更生程序。
    理  由
一、聲請意旨略以：伊無力清償債務，曾於民國108年12月10日
    向本院聲請調解債務清償方案，惟調解不成立。又伊未經法
    院裁定開始清算程序或宣告破產，爰聲請更生等語。
二、按債務人不能清償債務或有不能清償之虞者，得依本條例所
    定更生或清算程序，清理其債務。債務人無擔保或無優先權
    之本金及利息債務總額未逾新臺幣（下同）12,000,000元者
    ，於法院裁定開始清算程序或宣告破產前，得向法院聲請更
    生。法院開始更生程序之裁定，應載明其年、月、日、時，
    並即時發生效力。法院裁定開始更生或清算程序後，得命司
    法事務官進行更生或清算程序，必要時得選任律師、會計師
    或其他適當之自然人或法人一人為監督人或管理人。消費者
    債務清理條例（下稱消債條例）第3條、第42條第1項、第45
    條第1項及第16條第1項分別定有明文。
三、經查：
  ㈠聲請人前於108年12月10日向本院聲請調解債務清償方案，經
    本院108年度司消債調字第626號受理，於109年1月8日調解
    不成立，聲請人並於同日以言詞聲請更生等情，業經本院調
    閱上開調解卷宗核閱無訛，是以依消費者債務清理條例施行
    細則第44條之3規定，聲請人於前置調解不成立後聲請更生
    ，應屬合法。
  ㈡次查，聲請人於106年至108年度申報所得均為0元，然其自陳
    向本院聲請更生前2年內有打零工薪資所得共172,800元，名
    下無財產，勞工保險投保於南市區漁會，投保薪資為30,300
    元，其國泰人壽保單之要保人為長女林欣蓓。又聲請人從事
    鐵皮屋散工工作，由雇主許坤哲取得承攬工程後通知聲請人
    前往施工地點，以日薪1,200元計，當日領現，108年9月至1
    2月各領取薪資7,200元、8,400元、6,000元，切結平均每月
    收入為7,000元，未領取社會局補助，長女林欣蓓每月給付
    聲請人扶養費4,000元至5,000元等情，有戶籍謄本（調解卷
    第4頁）、財團法人金融聯合徵信中心前置協商專用債權人
    清冊（調解卷第6至7頁）、財政部高雄國稅局106年及107年
    度綜合所得稅各類所得資料清單及總歸戶財產查詢清單（調
    解卷第10至12頁）、在職證明書（調解卷第13頁）、勞工保
    險被保險人投保資料表（調解卷第14頁）、財產及收入狀況
    說明書（調解卷第15至16頁）、國泰人壽保險股份有限公司
    函（本案卷第12至13頁）、信用報告（本案卷第18頁）、收
    入切結書（本案卷第24頁）、自行列計收入明細表（本案卷
    第25頁）、存摺（本案卷第31頁至反面）、商業保險投保資
    料查詢結果表（本案卷第32頁）、臺南市政府社會局函（本
    案卷第35頁）、債權人清冊（本案卷第44頁）、108年度稅
    務電子閘門財產所得調件明細表（本案卷第59頁）在卷可參
    。故本院審酌上情，認為核算聲請人目前償債能力之基礎以
    其每月收入7,000元，加計長女給付扶養費5,000元，合計12
    ,000元為基準。
  ㈢關於聲請人個人日常必要支出部分，按債務人必要生活費用
    ，以最近1年衛生福利部或直轄市政府所公告當地區每人每
    月最低生活費1.2倍定之，消債條例第64條之2第1項定有明
    文。查衛福部社會司所公告109年度高雄市最低生活費為13,
    099元，其1.2倍為15,719元，又該最低生活費用之標準，係
    照當地最近1年平均每人消費支出60％訂定，依其基準之家庭
    收支調查報告調查表格式所示有關經常性支出之調查項目，
    包括利息支出、食品、衣著、房租及水費、電費、醫療保健
    、交通、娛樂、教育等，已涵蓋聲請人所陳報之支出項目；
    因聲請人陳稱與長子共同居住於長女林欣蓓名下房屋，每月
    房貸7,901元由長女自行負擔（見調解卷第62頁反面、本案
    卷第14頁反面），故於計算聲請人個人每月必要生活費時，
    即應自前開已包括聲請人居住費用在內，扣除相當於房租支
    出所佔比例約24.36%，避免重複計列費用，則扣除居住費用
    後，聲請人每月必要生活費為11,890元【計算式：15,719－
    （15,719×24.36%）＝11,890】。聲請人於調解程序陳稱每月
    支出含扶養費約6,200元（見調解卷第62頁反面），低於本
    院計算之基準，尚屬合理。
  ㈣至扶養費支出部分，聲請人主張須扶養身障之成年長子，每
    月扶養費1,000元。經查，聲請人與配偶江淑芬育有之長子
    林子軒係86年11月生，領有中華民國身心障礙證明（障礙等
    級為中度），106年至108年度申報所得均為0元、名下無財
    產，未投保勞工保險，前領取身障補助每月4,872元至108年
    12月止等情，有戶籍謄本、中華民國身心障礙證明、身心障
    礙者鑑定表暨身心障礙鑑定報告、所得資料及財產查詢清單
    、稅務電子閘門財產所得調件明細表、高雄市政府社會局社
    會福利資訊料查詢表在卷可參（本案卷第20至23頁、第27至
    30頁、第45頁、第52至55頁、第58頁、第79至87頁）。聲請
    人陳稱長子生活無法自理，伊沒上班時須照顧長子，而長女
    林欣蓓擔任汽車業務，108年5月申報所得稅將林子軒列為受
    扶養親屬，致林子軒原領取之身障補助於109年度複查結果
    不符資格而遭取消，本院復依職權調閱林欣蓓之稅務電子閘
    門財產所得調件明細表，其107年及108年度申報所得各為2,
    063,533元、2,023,828元，勞工保險投保於右達汽車股份有
    限公司（見本案卷第74至77頁），林欣蓓並提供其名下房地
    供聲請人及林子軒居住，房貸由林欣蓓自行負擔，前已敘及
    ，堪認林欣蓓資力頗豐，林子軒既由其胞姐林欣蓓申報扶養
    ，衡情其扶養費亦由林欣蓓提供，是以聲請人雖有扶養義務
    ，惟難認聲請人有實際負擔扶養費，所提列每月支出長子林
    子軒扶養費部分，應予剔除。
  ㈤綜上所述，以聲請人現每月收入12,000元為其償債能力基準
    ，扣除其自陳每月支出6,200元後，餘5,800元，而聲請人目
    前負債總額為609,322元（參調解卷第27頁以下，包含：玉
    山銀行、高雄銀行、滙誠第一資產公司、滙誠第二資產公司
    、新加坡商艾星國際公司、良京實業公司、普羅米斯資產公
    司），以聲請人每月所餘按月攤還結果，如不計利息，需約
    9年（計算式：609,322÷5,800÷12≒8.8）始能清償完畢，已
    逾消債條例第53條第2項第3款所定6年清償期，如加計利息
    負擔，其還款年限顯然更長，應認其已不能清償債務。此外
    ，聲請人無擔保或無優先權之債務總額未逾12,000,000元，
    且無消債條例第6條第3項、第8條或第46條各款所定駁回更
    生聲請之事由存在，則聲請人聲請更生為有理由，應予准許
    ，爰命司法事務官進行本件更生程序。
四、依消債條例第11條第1項、第45條第1項，裁定如主文。
中　　華　　民　　國　　109 　年　　7 　　月　　1 　　日
                  民事庭　法　官  　賴寶合
以上正本係照原本作成。
本裁定不得抗告。
中　　華　　民　　國　　109 　年　　7 　　月　　1 　　日
                          書記官    胡美儀